臺灣臺中地方法院簡易民事判決
109年度中簡字第1612號
原      告  謝玉霜  

訴訟代理人  許江山  
被      告  莊潘仁愛

上列當事人間請求排除侵害等事件，本院於民國110年11月18日
言詞辯論終結，判決如下：
    主      文
原告之訴駁回。
訴訟費用由原告負擔。
    事實及理由
壹、程序方面
　　被告經合法通知，無正當理由未於言詞辯論期日到場，核無
    民事訴訟法第386條所列各款情形，爰依原告之聲請，由其
    一造辯論而為判決。
貳、實體方面
一、原告主張：原告為門牌號碼臺中市○○區○○路0段000巷0弄0○0
    號建物（3樓，下稱原告房屋）所有權人，被告則為同巷弄5
    之3號建物（4樓，下稱被告房屋）所有權人。兩造房屋位於
    5層樓雙併式建物，廚房位置係雙併、背靠背形式，浴廁則
    各與他棟雙併。於民國99年間，被告房屋即曾因專有導水管
    破裂，水滴由流理台往下滲漏，致原告房屋之廚房、餐廳、
    臥房及後陽台頂板滲涎，外牆、橫樑、專有牆、共用壁終日
    滲水滴漏，經修繕後，已有一段期間未再漏水。惟原告於10
    7、108年間發現原修繕部分，再有斑駁掉漆之現象，經通知
    被告修繕，均不獲置理，爰依民法第767條第1項中段之所有
    物妨害除去請求權，請求被告容忍其進入被告房屋修復上開
    漏水情形等語，並聲明：被告應容忍原告進入被告所有門牌
    號碼臺中市○○區○○路0段000巷0弄0○0號房屋修復漏水。
二、被告未於言詞辯論期日到場，亦未提出書狀作任何聲明或陳
    述。
三、得心證之理由
　㈠按所有人對於妨害其所有權者，得請求除去之；而他住戶因
    維護、修繕專有部分、約定專用部分或設置管線，必須進入
    或使用其專有部分或約定專用部分時，不得拒絕；住戶違反
    第1項規定，經協調仍不履行時，住戶、管理負責人或管理
    委員會得按其性質請求各該主管機關或訴請法院為必要之處
    置，民法第767條第1項中段、公寓大廈管理條例第6條第1項
    第2款、第3項分別定有明文。又按當事人主張有利於己之事
    實者，就其事實有舉證之責任，民事訴訟法第277條第1項前
    段亦有明文。本件原告主張原告房屋自107、108年間起有漏
    水情形，係因被告房屋之廚房流理台、地板排水管、陽台排
    水孔所致，依前揭規定，自應由主張權利存在之原告就被告
    妨害其所有權之事實，亦即就原告房屋漏水問題係因被告房
    屋漏水所致乙節，負舉證之責。經查：
　⒈本院囑託臺中市建築師公會就原告房屋有無漏水情形及其原
    因等事項進行鑑定，經該會派員會同兩造至現場進行3次會
    勘，並作測試檢查，其鑑定分析及結果略以：「㈠110年4月1
    9日鑑定機關至被告房屋查勘熱水給水管走向，現場熱水給
    水管源頭已經封閉，即當初房屋興建時原供給熱水管埋在牆
    壁、樓板之管線已經封閉，不再供水。另被告房屋浴室之熱
    水供應，也已改採明管供水，故熱水供水管線漏水而造成原
    告房屋廚房天花滲水之原因已消失。㈡再檢測被告房屋廚房
    排水管滲漏問題，首先於廚房流理台之水槽陸續灌注約半噸
    水，以觀察排水管路是否有堵塞及滲漏現象。經陸續灌水約
    15分鐘，水槽排水順暢，後來以熱像儀檢測排水管無漏水現
    象，目視水槽下方排水管進入隔戶牆內之排水口亦無滲漏現
    象。㈢接著進入原告房屋觀察方才於被告房屋廚房流理台之
    水槽注入的水，是否造成原告房屋廚房天花滲水，經採用熱
    像儀及水分子儀檢測後，發現廚房天花並無因樓上廚房水槽
    大量排水引起該處有滲水現象。㈣再查原告房屋陽台滲水問
    題，經以熱像儀檢測3樓陽台天花含水情形，該處樓板含水
    量較廚房天花含水量高(目視目前並無滲水現象)，尤其越靠
    外陽台含水量越高，因該處並無供水管經過，研判係原告房
    屋之直上層之陽台洗衣或清洗地板樓板含水影響，與被告無
    關。㈤分析原告房屋廚房天花漏水原因，應為被告房屋熱水
    管線老舊滲水造成，但自被告房屋將熱水器既有隱蔽之供水
    管切斷後，原告房屋廚房天花即未再滲水，且經測試廚房流
    理台之排水管，亦無堵塞及漏水。又比對鑑定機關109年11
    月11日第1次會勘之照片，與110年4月19日第2次會勘之照片
    ，廚房天花板之滲水痕跡並無擴大且痕跡逐漸縮小，此可印
    證被告房屋造成樓下原告房屋廚房滲水之原因已經消失。……
    結論：⑴原告房屋廚房之屋頂曾有漏水情形。⑵原告房屋廚房
    天花漏水原因，應為被告住處熱水管線老舊滲水造成。但自
    被告房屋將熱水器既有隱蔽之供水管線封閉後，原告房屋廚
    房天花即不再滲水。」等情，有臺中市建築師公會110年5月
    27日中市建師鑑字第239號鑑定報告書附卷可稽（見本院卷1
    第395-454頁，下稱系爭鑑定報告書）。查上開鑑定結果，
    不僅詳實記錄鑑定經過及會勘情形，亦拍照存證，更採用科
    學儀器熱像儀、水分子儀作為判讀依據，益徵該鑑定結果係
    鑑定機關本於專業知識、經驗，經過科學儀器檢測、工程學
    理、專業鑑定人員判斷所得，堪予採信。
　⒉原告雖主張其自行以筆型水分計逐日統計，數值震盪激烈，
    顯見被告埋在牆壁、樓板之原供給熱水之管線並未封閉，仍
    未改用明管供水，且因被告仍有使用流理台，導致原告房屋
    滲水云云，固據提出筆型水分統計表為證（見本院卷1第463
    -497頁）。惟查，被告房屋熱水器給水管已封閉，並改明管
    ，且浴室熱水亦改用明管供水等情，有系爭鑑定報告書所附
    照片在卷足參（見本院卷1第407頁、第435-437頁），被告
    房屋熱水器及浴室給水管顯無可能造成原告房屋有滲水之情
    形；況原告所使用之儀器及操作流程是否能準確判斷漏水情
    形，殊非無疑，縱原告主張其記錄房屋水分數值激烈等節屬
    實，亦無從據以推論被告仍持續使用舊有埋在牆壁、樓板之
    供給熱水管線，進而造成原告房屋滲水之情形。是原告上開
    主張，僅屬臆測之詞，應無可採。
　⒊原告另主張系爭鑑定報告書有以下草率、失真之處，而不可
    採信云云。經查：
　①原告主張鑑定機關雖係在被告房屋流理台注水後，觀察原告
    房屋有無滲水，但其間隔時間過短，滲水不及流入原告房屋
    ；鑑定機關採用之熱像儀及水分子儀均未顯示數值，不夠精
    確云云。惟鑑定機關先於被告房屋廚房流理台之水槽注滿水
    ，觀察排水管路是否有堵塞及滲漏現象，約15分鐘後，水槽
    排水順暢，再以熱像儀檢測排水管無漏水現象，目視水槽下
    方排水管進入隔戶牆內之排水口亦無滲漏現象，再進入原告
    房屋廚房天花滲水情形，採用熱像儀及水分子儀檢測後，發
    現並無滲水現象；鑑定時於被告房屋注水15分鐘後，又再至
    被告房屋作其他調查，統計注水開始起算到被告房屋室內經
    儀器檢測期間約50分鐘，依經驗判斷注水經過30分鐘後，若
    有滲水到原告房屋，即使肉眼看不出有滲水，但經儀器檢驗
    仍可以檢查出是否有滲水等情，有系爭鑑定報告書及臺中市
    建築師公會110年11月9日中市建師(000-0000)鑑字第491號
    函在卷可參（見本院卷1第407頁、卷2第153-155頁），稽之
    內容，已就測試內容、方法及推論過程，本於鑑定機關之專
    業而為認定，合乎經驗法則及論理法則，並非憑空揣測，有
    其判斷之依據，則原告上開主張徒以己見，即謂鑑定機關之
    鑑定方式、儀器有所偏頗、失真，應無可取。
　②原告主張鑑定機關漏未就被告房屋廚房流理台下方樓板內之
    塑膠管及廚房排水主幹管為鑑定云云。然本件鑑定範圍包括
    被告房屋廚房流理台下方樓板內之塑膠管及廚房排水主幹管
    等節，有臺中市建築師公會110年11月9日中市建師(000-000
    0)鑑字第491號函附卷足考（見本院卷2第153-155頁），況
    參之被告房屋流理台水槽係連接塑膠管，再由塑膠管連接至
    廚房排水主幹管等情，有現場照片附卷可參（見本院卷2第4
    41-443頁），足見被告房屋廚房塑膠管、排水主幹管本為被
    告房屋流理台水槽注水後必經之處，自為鑑定範圍所及，原
    告據此主張系爭鑑定報告書漏未鑑定而不可採，洵屬無據。
　③原告主張110年4月19日第3次會勘時，鑑定機關所委託之陳建
    宏水電工程師，未見鑑定機關提出相關合格技術士證號，鑑
    定結果有失公允云云。然就防水、漏水之檢測本屬專業領域
    ，倘非鑑定方法顯不具有專業合理性或時效性，本應尊重鑑
    定機關就鑑定方法之裁量、選擇、認定結果，本件鑑定機關
    係臺中市建築師公會，其委派蘇成基建築師及陳建宏水電工
    程師辦理本件鑑定事務，自屬鑑定機關之裁量選擇，被告僅
    以個人意見質疑鑑定機關指派之人之身分，泛稱鑑定意見不
    可採，實無可取。
　㈡從而，原告既未舉證證明原告房屋漏水乃被告未就其專有部
    分即被告房屋修繕、管理、維護所致，系爭鑑定報告書所指
    被告房屋將熱水器既有隱蔽之供水管線封閉後，原告房屋廚
    房天花板即不再滲水，此部分毋庸再修復，從而，原告主張
    原告房屋係因被告房屋導致漏水之情形，應無可採，是原告
    依民法第767條第1項中段之所有物妨害除去請求權，請求被
    告容忍其進入被告房屋修復上開漏水情形，為無理由，應予
    駁回。
四、綜上所述，原告依民法第767條第1項中段之所有物妨害除去
    請求權，請求被告應容忍原告進入被告房屋修復漏水，為無
    理由，應予駁回。
五、本件事證已臻明確，兩造其餘攻擊防禦方法及所提證據，經
    本院審酌後，認與判決結果不生影響，爰不逐一論述，附此
    敘明。
六、訴訟費用負擔之依據：民事訴訟法第78條。
中　　華　　民　　國　　110 　年　　12　　月　　16　　日
                  臺灣臺中地方法院臺中簡易庭
                                  法　官　傅可晴
以上為正本係照原本作成。
如不服本判決，應於送達後廿日內，向本院提出上訴狀並表明上
訴理由，如於本判決宣示後送達前提起上訴者，應於判決送達後
廿日內補提上訴理由書（須附繕本）。如委任律師提起上訴者，
應一併繳納上訴審裁判費。
中　　華　　民　　國　　110 　年　　12　　月　　17　　日
                                  書記官  錢  燕